【裁判字號】    98,易,186
【裁判日期】    980805
【裁判案由】    詐欺
【裁判全文】
臺灣臺南地方法院刑事判決               98年度易字第186號
公  訴  人  臺灣臺南地方法院檢察署檢察官
被      告  丙○○
上列被告因詐欺案件，經檢察官提起公訴（97年度偵字第573號
），本院判決如下：
    主  文
丙○○意圖為自己不法之所有，以詐術使人將本人之物交付，處
有期徒刑拾月。
    事  實
一、丙○○前曾與丁○○共同居住在臺南市○○路105號4樓之1
    ，丁○○則與戊○○係朋友關係，丙○○因而透過丁○○認
    識戊○○；緣己○○○因投資股市操作股票，需大量資金，
    故以提供高額利息為誘因，供作對外借取資金之對價，丙○○因見有利可圖，欲提供資金予己○○○取得高額利息收入
    ，然因其本身經濟狀況不佳，無資金可供出借予己○○○，
    且己○○○操作股票風險性高，出借資金予己○○○屬高風
    險投資行為，一般人如欲出借資金予己○○○，上述投資之
    資訊，屬應考量事項，詎丙○○竟意圖為自己不法之所有，
    為向戊○○取得資金，供其出借予己○○○賺取利息之用，
    然其想到此種取得資金方式，投資風險將由戊○○承擔，丙○○則穩賺利息之收入，丙○○即可以無須支付成本之方式
    ，獲得利潤，丙○○為誘使戊○○願意交付資金，竟刻意隱
    瞞上述投資之高風險資訊，丙○○明知己○○○並非致和證
    券股份有限公司（以下稱致和證券）之經理，僅係在致和證
    卷之VIP室從事股票操作，為致和證券之客戶之一，非致和
    證券員工，竟自民國96年4月起至6月中旬期間，分別在其臺
    南市○○路105號4樓之1住所及戊○○位於臺北市○○區○○街160巷22弄18號5樓住處內，持續向戊○○虛偽陳述：「
    如透過致和證券的經理己○○○，投資致和證券的丙級金融
    ，每新臺幣（下同）1,000,000元每個月可穩獲利30,000 元
    ，且該投資金額為供致和證券出借予需要資金之股票投資人
    ，投資丙級金融之投資人並無損失風險」等語，致戊○○誤
    信為真，而陷於錯誤同意投資，分別於96年6月15日、96 年
    7月22日、96年8月5日，匯款250,000元、500,000元、1,000
    ,000 元，共計1,750,000元至不知情丁○○所申設於第一商
    業銀行金城分行之帳戶（帳號00000000000000號）內，由丁○○提領後，再轉交予丙○○，丙○○則將上述資金，提供
    予己○○○，藉此向己○○○收取每100萬元每個月15萬元
    之高額利息，而丙○○則支付每100萬元每個月3萬元之利息
    予戊○○，其間，因戊○○需要用錢，曾向丙○○取回85
    0,000元，尚有900,000元未取回，而丙○○為取得戊○○之
    信賴，使戊○○不致起疑，並曾於96年7月16日、96年8月22
    日，以致和證券之名義，分別匯款7,500元、15,000元至戊○○之配偶林宜民郵局帳戶內，佯作戊○○投資致和證券丙
    級金融之紅利，藉以掩飾犯行；嗣因戊○○察覺有異，邀約
    丁○○共同向己○○○當面查證，且戊○○於丙○○住處之
    垃圾桶，拾得由丙○○所書寫假冒匯款人為致和證券之郵政
    國內匯款執據，始知受騙，而查悉上情，嗣後經戊○○向丙○○質問，丙○○方於96年9月17日簽具本票3張（票號3138
    26、313827、31 3842，金額各為300,000元、300,000 元、
    4 00,000元，發票日均為96年9月17日，到期日均為96 年10
    月17日）予戊○○，同意分3期還款予戊○○，惟因丙○○
    經濟狀況原已不佳，無法清償，且己○○○所投資股票亦因
    操作失利，資金亦已損失殆盡，故均未償還，戊○○方提出
    告訴。
二、案經戊○○訴由臺南市警察局第一分局報告臺灣臺南地方法
    院檢察署檢察官偵查後起訴。
    理  由
一、按被告以外之人於審判外之陳述，經當事人於審判程序同意
    作為證據，法院審酌該言詞陳述或書面陳述作成時之情況，
    認為適當者，亦得為證據，刑事訴訟法第159條之5第1項定
    有明文。查被告於本院審理時，對檢察官所提出引用之供述
    及非供述證據之證據能力並不爭執，且本院依卷內資料審酌
    該供述及非供述證據作成時之情況，認為並未有何違背法律
    或其他相關規定之情事，而應認為適當，復經本院於審判期
    日就上開證據依法進行調查、辯論，是依刑事訴訟法第159
    條之5第1項之規定，本院自得引為判決參考之依據，依法應
    有證據能力，先予敘明。
二、訊據被告丙○○固承認曾向告訴人戊○○告知：「透過致和
    證券經理己○○○，來投資致和證券的丙級金融，每1百萬
    元可以月收3萬元利息」等語，告訴人戊○○分別於96年6月
    15日、96年7月22日、96年8月5日，匯款250,000元、500,00
    0元、1,000,000元，共計1,750,000元至被告之同居人丁○○所申設於第一商業銀行金城分行之帳戶（帳號0000000000
    0000號）內，由丁○○提領後，再轉交予丙○○，丙○○則
    將上述資金，提供予己○○○投資操作股票，其後告訴人曾
    取回850,000元，又被告曾於96年7月16日、96年8月22日以
    致和證券名義分別匯款7,500元、15,000元至戊○○配偶林
    宜民郵局帳戶內，另於96年9月17日，被告曾簽立借據1張、
    本票3張（票號313826、313827、313842，金額各為300,000
    元、300,000元、400,000元，發票日均為96年9月17日，到
    期日均為96年10月17日）予告訴人戊○○，其後於96年9月
    18日再簽立委託書1紙、本票3紙（票號313846、313849、31
    3848號，金額均為300,000元，其中2張本票發票日為96年9
    月18日，1張為空白，到期日分別為96年10月20日、96年11
    月20日、96年12月20日）予告訴人戊○○，且上述金額均未
    返還之事實，惟矢口否認有何詐欺取財之犯行，辯稱：其係
    與己○○○合作在股市中操作股票，且其朋友有參與投資者
    均有賺到錢，告訴人戊○○係因見丁○○有賺錢，才加入投
    資，投資前並曾與己○○○見面，戊○○亦知悉是將錢放在
    己○○○處投資操作股票，被告亦未將戊○○之資金轉貸予
    己○○○以收取高額利息，嗣因96年6月時發生股災，其被
    己○○○倒了9百多萬元，並有請甲○○幫其向己○○○催
    討債務，要還給投資人，其係有誠意要和投資人處理債務問
    題，並非要詐騙投資人的錢，且事後亦有開立本票6張予戊○○，以示負責云云。經查：
（一）被告係透過其同居人丁○○而認識告訴人戊○○，被告曾
      於96年4月至6月期間，分別在其臺南市○○路105號4樓之
      1住所及告訴人戊○○位於臺北市○○區○○街160巷22弄
      18號5樓住處內，陸續向戊○○告知：「透過致和證券經
      理己○○○，來投資致和證券的丙級金融，每1百萬元可
      以月收3萬元利息」等語，告訴人戊○○其後分別於96年6
      月15日、96年7月22日、96年8月5日，匯款250,000元、50
      0,000元、1,000,000元，共計1,750,000元至丁○○所申
      設於第一商業銀行金城分行之帳戶（帳號00000000000000
      號）內，由丁○○提領後，再轉交予丙○○，其間，因告
      訴人戊○○需要用錢，曾向被告取回850,000元，尚有900
      ,000 元未取回，另被告曾於96年7月16日、96年8月22日
      ，以致和證券之名義，分別匯款7,500元、15,000元至戊○○之配偶林宜民郵局帳戶內，而後於96年9月17日，被
      告曾簽具本票3張（票號313826、313827、313842，金額
      各為300,000元、300,000元、400,000元，發票日均為96
      年9月17日，到期日均為96年10月17日）予告訴人戊○○
      ，其後於96年9月18日再簽立委託書1紙、本票3紙（票號
      313846、313849、313848號，金額均為300,000元，其中2
      張本票發票日為96年9月18日，1張為空白，到期日分別為
      96年10月20日、96年11月20日、96年12月20日）予告訴人
      戊○○，且上述金額均未返還之事實，為被告所不爭執在
      卷，核與證人戊○○、丁○○分別於警詢、偵查及本院審
      理中證述情節相符，復有被告所不否認之借據影本、票據
      號碼313826、313827、313842、313846、313848、313849
      號本票影本及96年9月17日委託書影本、96年9月18日委託
      書影本各1張及郵政國內匯款執據影本2張在卷可憑，故上
      述事實，自為真實。
（二）被告曾分別於96年7月16日、96年8月22日，以致和證券之
      名義，分別匯款7,500元、15,000元至戊○○之配偶林宜
      民郵局帳戶內，充作告訴人戊○○投資「丙級金融」紅利
      之情，已如前述；又致和證券股份有限公司並無經營「丙
      級金融」之業務之情，則有致和證券股份有限公司98年3
      月26日（98）致和金扣字第030號函在卷可據；另告訴人
      戊○○於96年6月起，分別匯款250,000元、500,000元、
      1,000,000元，共計1,750,000元至丁○○所申設於第一商
      業銀行金城分行之帳戶（帳號00000000000000號）內，由
      丁○○提領後，再轉交予被告，而當初係因被告告知投資
      於致和證券丙級金融之情，亦如前述；故告訴人戊○○所
      證述被告係以投資致和證券「丙級金融」為由，而致使告
      訴人信以為真，而交付共計1,750,000元之資金予被告之
      情，應堪可信；又被告亦應知悉己○○○並非致和證券之
      經理，且告訴人戊○○之資金，並非投資於致和證券，蓋
      被告與己○○○早已熟識，且如己○○○係致和證券之經
      理，且告訴人戊○○所交付資金係投資於致和證券，何須
      由被告自行以致和證券名義，匯款予告訴人戊○○之配偶
      林宜民；故顯然被告係以欺罔之手段，以高報酬低風險之
      投資為掩護，誘使告訴人戊○○陷於錯誤，而交付其資金
      予被告。
（三）被告曾於96年9月17日，被告曾簽具本票3張（票號313826
      、313827、313842，金額各為300,000元、300,000元、40
      0,000元，發票日均為96年9月17日，到期日均為96年10月
      17日）予告訴人戊○○，其後於96年9月18日再簽立委託
      書1紙、本票3紙（票號313846、313849、313848號，金額
      均為300,000元，其中2張本票發票日為96年9月18日，1張
      為空白，到期日分別為96年10月20日、96年11月20日、96
      年12月20日）予告訴人戊○○，且上述金額均未返還之事
      實，已如前述；而觀之96年9月17日之委託書，內容記載
      為：「本人己○○○因積欠丙○○新台幣柒佰柒拾萬元正
      （債權人共計有丁○○、陳貽瑢、陳詩睿、戊○○、莊芝
      宣等五人），若陳員無法按時每月歸還，債權人廖員可根
      據委託書內容，向本人要求歸還委託之債務，特立此書為
      憑」，立書人為黃郁雅、見證人則為告訴人與被告；又96
      年9月18日委託書則係由被告所簽立委託甲○○向己○○○催討債務共計862萬元；另上述本票，均係由被告獨自
      所簽發，交付予告訴人戊○○之事實；此均有委託書2紙
      、本票6紙在卷可據；由上述證據可知，告訴人戊○○所
      證述其資金係交付予被告，非己○○○之情，應為真實，
      蓋如係交付予己○○○，或係交付予被告及己○○○共同
      收受，何以本票僅由被告所單獨簽發，又委託書上均載明
      係己○○○積欠被告債務，而非己○○○積欠告訴人等債
      務。
（四）證人甲○○於偵查中及本院審理時證述被告曾委託其向己○○○催討債務，並交付17張本票之情，有偵查筆錄及本
      院審判筆錄在卷可稽，核與卷附委託書所載情形相符，既
      足認己○○○確有積欠被告高額債務，則本院審酌告訴人
      等交付予被告之資金，既於事後載為己○○○積欠被告之
      金額，且被告之取得上述資金，又須費心勞力，先以虛偽
      之言語打動告訴人等，再以致和證券名義匯款，掩飾犯行
      ，又須支付紅利，被告必有利可圖，因此，證人己○○○
      於偵查中證述，被告以上述資金供其操作股票，其支付每
      100萬元每月15萬元利息予被告之情，應為真實，而可為
      信，故被告係以告訴人之資金，出借予己○○○藉此收取
      高額利息，而獲得扣除支付予告訴人戊○○紅利之差額之
      利潤。
（五）被告於事發後，雖曾簽立委託書2紙、借據1紙、本票6張
      交付予告訴人，然迄今均未曾返還告訴人所交付之資金90
      0,000元之情，為被告所不爭執，顯見被告之經濟狀況不
      佳，其並無清償能力，又其係以欺罔手段詐取被害人戊○○之資金，亦顯見被告並無經濟信用能力，否則提供資金
      予己○○○，既能收取高額利息，則其縱係以借貸方式取
      得資金，亦有獲利之空間，何須以詐騙手法為之，亦顯見
      被告明知出借資金予己○○○操作股票，風險性極高，被
      告卻冀望以詐得之告訴人資金，提供予己○○○以收取高
      額利息，而其本身則無庸負擔風險，藉此獲得不法利益，
      被告有不法所有之意圖存在
（六）被告雖為上述辯詞，然被告所抗辯，均與本件證據所呈現
      被告係以欺罔手段詐取被害人戊○○資金，提供予己○○○收取高額利息之事實不符，況且告訴人如真知悉資金係
      交付予己○○○，為何本票等均係被告所單獨簽發，因此
      ，被告之抗辯，即未可信。
（七）故綜上所述，被告所辯，既不足採，且本案事證明確，被
      告詐欺取財之犯行，洵堪認定。
（八）至於被告聲請傳喚己○○○到庭作證，待證事實為與己○○○之合作關係及資金往來之情，然證人己○○○經本院
      傳喚及拘提均未到庭，又證人己○○○現因詐欺案件遭通
      緝中，所在不明，另本件事實已臻明確，故無再傳喚證人
      己○○○到庭之必要，在此敘明。
三、核被告所為，係犯刑法第339條第1項之詐欺取財罪。爰審酌
    被告犯罪之動機、目的、手段，所生危害、犯罪後否認犯行
    、迄未償還被害人之損失等一切情狀，量處如主文所示之刑
    ，以資懲儆。
據上論斷，應依刑事訴訟法第299條第1項前段，刑法第339條第1
項，判決如主文。
本案經檢察官乙○○到庭執行職務。
中    華    民    國    98    年    8     月    5    日
                  刑事第八庭    審判長法  官  洪士傑
                                      法  官  許蕙蘭
                                      法  官  陳杰正
以上正本證明與原本無異。
如不服本判決應於收受本判決後10日內向本院提出上訴書狀，並
應敘述具體理由。其未敘述上訴理由者，應於上訴期間屆滿後20
日內向本院補提理由書狀（均須按他造當事人之人數附繕本）「
切勿逕送上級法院」。
                                      書記官  曾郁芳
中    華    民    國    98    年    8     月    12    日
附錄本案論罪科刑法條全文
中華民國刑法第339條
意圖為自己或第三人不法之所有，以詐術使人將本人或第三人之
物交付者，處5年以下有期徒刑、拘役或科或併科1千元以下罰金
。
以前項方法得財產上不法之利益或使第三人得之者，亦同。
前二項之未遂犯罰之。


司法院資訊處製作；財團法人民間司法改革基金會備份。
